【裁判字號】    98,重上更(四),111
【裁判日期】    981022
【裁判案由】    毒品危害防制條例
【裁判全文】
臺灣高等法院刑事判決           98年度重上更(四)字第111號
上  訴  人
即  被  告  甲○○
                    國民
            乙○○
                    國民
共     同
指定辯護人  義務辯護律師李克廉
上列上訴人因違反毒品危害防制條例案件，不服臺灣板橋地方法
院93年度訴字第2209號，中華民國94年3月24日第一審判決（起
訴案號：臺灣板橋地方法院檢察署93年度偵字第8501號），提起
上訴，經判決後，由最高法院第四次發回更審，本院判決如下：
    主  文
原判決關於販賣第一級毒品部分撤銷。
甲○○共同連續販賣第一級毒品，累犯，處有期徒刑拾壹年。扣
案之第一級毒品海洛因肆包（淨重參點柒零公克，外包裝重壹點
壹伍公克）沒收銷燬；扣案之電子磅秤壹臺、分裝袋陸拾捌個、
門號0000000000號行動電話壹支（含SIM卡壹枚），
均沒收；販賣第一級毒品所得新臺幣玖仟元沒收，其中新臺幣伍
仟元，如全部或一部不能沒收時，以其財產抵償之；販賣第一級
毒品所得新臺幣捌仟伍佰元與乙○○連帶沒收，如全部或一部不
能連帶沒收時，以其財產連帶抵償之。
乙○○共同販賣第一級毒品，處有期徒刑捌年。扣案之第一級毒
品海洛因肆包（淨重參點柒零公克，外包裝重壹點壹伍公克）沒
收銷燬；扣案之電子磅秤壹臺、分裝袋陸拾捌個、門號0000
000000號行動電話壹支（含SIM卡壹枚），均沒收；販賣
第一級毒品所得新臺幣捌仟伍佰元與甲○○連帶沒收，如全部或
一部不能沒收時，以其財產連帶抵償之。
    事  實
一、甲○○前於民國88年間因竊盜案件，經臺灣板橋地方法院判
    處有期徒刑7月，復於90年間因贓物案件，經同法院判處有
    期徒刑4月，二案經定應執行有期徒刑10月，於91年3月8日
    縮刑期滿執行完畢；復於91年間，因違反毒品危害防制條例
    及竊盜等案件，經同法院分別判處有期徒刑9月、10月，應
    執行有期徒刑1年6月，上訴經本院駁回確定，於92年8月27
    日因縮短刑期假釋出監，於92年11月25日假釋期滿視為執行
    完畢。猶不知悔改，明知海洛因為毒品危害防制條例第2條
    第1項第1款所規定之第一級毒品，不得非法持有、販賣，竟
    基於販賣第一級毒品海洛因牟利之概括犯意，以其所有門號
    0000000000號行動電話為聯絡工具，連續販賣海洛因予綽號
    「古錐仔」之丙○○4次，其犯行如下：
    (一)93年4月24日晚間10時57分24秒，由丙○○持門號0000000
      000號行動電話，撥打給甲○○前開門號，表示欲以新臺
      幣（下同）3千元之價格購買1/4錢之海洛因，經甲○○應
      允後，旋在甲○○位於臺北縣蘆洲市○○路26巷38號3樓
      住處附近，由甲○○交付1/4錢之海洛因予丙○○，價金
      則讓丙○○賒欠。
    (二)93年4月25日下午4時36分36秒，由丙○○持門號00000000
      00號行動電話，撥打給甲○○前開門號，表示欲購買半錢
      之海洛因，經甲○○應允，並談妥交易價格為8,500元後
      ，旋在臺北縣新莊市某空屋內，由甲○○交付半錢之海洛
      因予丙○○，價金仍讓丙○○賒欠。
    (三)93年4月28日上午10時47分32秒，由丙○○持門號0000000
      000號行動電話，撥打給甲○○前開門號，表示欲購買半
      錢之海洛因，經甲○○應允，並談妥交易價格為8,500元
      後，不久即在臺北縣蘆洲市某超商附近，由甲○○交付半
      錢之海洛因予丙○○，並收取部分價金5千元，餘款則讓
      丙○○賒欠。
    (四)93年4月30日上午6時46分5秒，甲○○因人在南部，不克
      交付毒品海洛因予丙○○，乃持前開門號行動電話，撥打
      至乙○○任職之臺北縣蘆洲市○○○街29巷1號「皇家保
      齡球館」之電話（02）00000000號，囑乙○○將隨身攜帶
      之毒品海洛因取半錢交予丙○○，並告以丙○○在乙○○
      工作地點旁之釣蝦場，另囑乙○○向丙○○索價至少8,00
      0元，快把海洛因拿過去。乙○○乃基於共同販賣第一級
      毒品海洛因牟利之犯意聯絡，應允交付海洛因予丙○○。
      93年4月30日上午6時50分19秒，丙○○借用友人持用門號
      0000000000號行動電話，撥打給甲○○前開門號，表示其
      無法同時交付購毒款項，並詢問其拿毒品至他處返回後，
      款項係交予乙○○，或等甲○○回來再拿，甲○○表示拿
      給乙○○。93年4月30日上午6時52分56秒，甲○○再以前
      開門號行動電號，撥打至（02）00000000號門號給乙○○
      ，表示丙○○已在約定地點等待，囑乙○○向丙○○索價
      半錢8,500元，並告以丙○○未能同時付款，須向丙○○
      詢問付款之時間。嗣乙○○即前往「皇家保齡球館」旁之
      約定地點交付半錢之毒品海洛因予丙○○，並向丙○○索
      價8,500元，丙○○則於隔日給付價金8,500元予甲○○。
二、嗣於93年5月12日下午2時30分許，甲○○在其上開住處樓下
    向丙○○收取積欠毒品價款4千元時，當場為警查獲，並扣
    得甲○○所有販賣毒品所得4千元，復於甲○○、乙○○上
    開住處起獲甲○○所有之第一級毒品海洛因4包（淨重3.70
    公克、外包裝重1.15公克）、供聯繫販賣毒品之門號000000
    0000號行動電話1具（含SIM卡1枚）、供販賣毒品所用之電
    子磅秤1台、分裝袋68個。
三、案經臺北縣政府警察局板橋分局報請臺灣板橋地方法院檢察
    署檢察官偵查起訴。
    理  由
壹、程序部分
  一按「被告以外之人於審判外之言詞或書面陳述，除法律有規
    定者外，不得作為證據。」「被告以外之人於檢察事務官、
    司法警察官或司法警察調查中所為之陳述，與審判中不符時
    ，其先前之陳述具有較可信之特別情況，且為證明犯罪事實
    存否所必要者，得為證據。」刑事訴訟法第159條第1項、第
    159條之2分別定有明文。依此規定，被告以外之人於檢察事
    務官、司法警察官或司法警察調查中所為之供述，原屬該等
    之人於審判外之言詞或書面陳述，於有前揭第159條之2或其
    他法律例外規定之情形，仍得採為證據。其中所謂「具有較
    可信之特別情況」，係指證人於檢察事務官、司法警察官或
    司法警察調查中所為之陳述，與審判中不符，而其先前之陳
    述，從客觀上之環境或條件等情況加以觀察，有足以取代審
    判中反對詰問之可信性保證者而言。證人所為之先前陳述，
    相較於審判中之陳述，是否具有更可信之特別情況，應依其
    陳述時外部之客觀情況，綜合比較判斷之。本件證人丙○○
    於警詢時供稱其於93年4月30日上午聯絡被告甲○○後，同
    日即由被告乙○○在皇家保齡球館旁交付半錢價值8,500元
    之海洛因，其於隔日才將價款給付被告甲○○云云（見93年
    度偵字第8501號卷第12頁）；惟於本院上訴審審理時證稱：
    93年4月30日與甲○○電話聯絡「是他要我把錢交給他弟弟
    即被告（蕭宗）瀚。…我有事情，我就沒有過去。…是後來
    我有交錢給被告勝，就是被抓當天交錢給被告（蕭佳）勝的
    」云云（見本院上訴審卷第144頁、第146頁）；另於本院更
    (一)審審理時證稱：93年4月30日與甲○○通電話，是要向甲○○拿金子，該日上午未到乙○○所在處拿東西，沒有交錢
    給乙○○，並無警詢筆錄所載交付8,500元給乙○○或甲○○之事，亦無在電話中向甲○○表示要買半錢海洛因云云（
    見本院更(一)審卷第71頁）。是證人丙○○於警詢時之陳述與
    審理時之陳述不符。又證人丙○○於原審審理時證稱：伊於
    做筆錄之前曾遭警察動手毆打，所以筆錄沒有看清楚，伊不
    知警察有沒有照伊敘述記明，警員莊啟淵有隨便打伊，全身
    都打云云，惟經原審法官訊問其遭警毆打受傷情形時，又清
    楚證述其並未因此受傷等語（見原審卷第204至207頁），且
    證人即臺北縣政府警察局板橋分局警員莊啟淵、丁○○於原
    審審理時，亦均結證未對丙○○施以恐嚇、脅迫或誘導等情
    （見原審卷第197頁、第201頁），可見證人丙○○之警詢筆
    錄係出於自由意志甚明。衡諸證人丙○○於警詢時之陳述距
    案發日較近，記憶較為清晰，且未及考量被告之刑事責任，
    受外界影響之程度甚低，較有可能據實陳述。再者，證人丙○○係於警員告以監聽所得內容後始為上開陳述，所述均有
    所本，客觀上自較可信。證人丙○○於原審交互詰問時復證
    稱：警詢筆錄有大致看過，該筆錄所載與事實相符等語（見
    原審卷第207頁）。佐以證人丙○○於本院更(一)審審理時竟
    證稱其於93年4月30日與被告甲○○通電話是要向被告甲○○拿「金子」云云，惟被告甲○○、乙○○嗣後均坦認證人
    丙○○係要「毒品」而非「金子」不諱，顯見證人丙○○於
    審理中有附和被告證詞之情形。足見證人丙○○於警詢時之
    陳述客觀上具有較可信之特別情況，且該主要待證事實之存
    在或不存在，已無從再從同一供述者取得與先前相同之陳述
    內容，縱以其他證據替代，亦無由達到同一目的，乃證明犯
    罪事實存否所必要，應認有證據能力。另共同被告乙○○於
    警詢時供稱：「（你大哥甲○○要你送何物販賣給丙○○？
    數量為何？價錢多少？）我大哥要我送半錢海洛因賣給綽號
    『古錐』，價錢新台幣8,500元。」「（你跟綽號『古錐』
    約在何地碰面？）我公司（蘆洲市○○○街29巷1號）前碰面
    。」「（你有無對你有利的部份要補充或要求警方調查？）
    沒有。」等語（見上揭偵卷第9頁）；惟於本院更(一)審審理
    時證稱：93年4月30日早上未與丙○○碰面，甲○○人在南
    部，打電話給伊，要拿金戒指給丙○○。伊說好，但當天沒
    有出去云云（見本院更(一)審卷第72頁背面、第73頁）；被告
    甲○○並對共同被告乙○○之證詞表示稱：丙○○押在伊這
    邊有2個純金戒指，都是半錢，伊知道戒指重量，乙○○不
    知道云云（見本院更(一)審卷第73頁背面）；被告乙○○旋又
    附和證稱：有2個戒指，是對戒，1個比較大，1個比較小，
    重量不清楚云云（見本院更(一)審卷第73頁背面）。是共同被
    告乙○○於警詢時之陳述與審理時之證述不符。又共同被告
    乙○○於本院更(一)審審理時證稱：警察將筆錄做好後，直接
    讓伊簽名，並非一問一答，伊未看筆錄內容云云（見本院更
    (一)審卷第72頁）。惟本案係警員依通訊監察所得內容循線查
    獲被告乙○○，並據以詢問被告乙○○，未曾施以恐嚇等情
    ，業據證人即製作警詢筆錄之警員丁○○於原審審理時證述
    明確（見原審卷第196頁、第197頁），參以共同被告乙○○
    於證人丁○○證述後，亦未質疑其未看過筆錄一情（見原審
    卷第200頁），可見共同被告乙○○於警詢時之供述係出於
    自由意志無訛。又共同被告乙○○於警詢時尚未及與被告甲○○接觸、串證，所受外界影響之程度自然較低，且所言對
    己不利，自較嗣後卸己刑責之詞可信。尤以，共同被告乙○○於本院更(一)審審理時明知被告甲○○並非要其交付「金戒
    指」予證人丙○○，竟與被告甲○○互相唱和，為上述不實
    之證言，其憑信性甚低。足見共同被告乙○○於警詢時之陳
    述客觀上具有較可信之特別情況，且該主要待證事實之存在
    或不存在，已無從再從同一供述者取得與先前相同之陳述內
    容，縱以其他證據替代，亦無由達到同一目的，乃證明犯罪
    事實存否所必要，應認有證據能力，得作為本案關於被告甲○○所涉犯行之證據。
  二次按刑事訴訟法第159之1第2項規定：「被告以外之人於偵
    查中向檢察官所為之陳述，除顯有不可信之情況者外，得為
    證據。」證人丙○○於93年8月19日偵訊時業已具結，有結
    文1紙在卷可佐。且檢察官乃通曉刑事訴訟法相關規定之專
    業法律人士，並代表國家實施追訴犯罪之權責。衡諸常情，
    應無對證人丙○○施以任何強暴、脅迫、利誘、詐欺、疲勞
    訊問、違法羈押或其他不正方法之可能，而被告及辯護人復
    未能釋明證人丙○○於偵訊時，有受何強暴、脅迫、利誘、
    詐欺、疲勞訊問、違法羈押或其他不正方法之訊問，自無顯
    不可信之情況。且證人丙○○業經原審及本院上訴審、更一
    審傳喚到庭，由當事人行交互詰問，已補足調查，是其於檢
    察官訊問時所為之證述，自具有證據能力。
  三再按有事實足認被告或犯罪嫌疑人有最輕本刑為3年以上有
    期徒刑之罪嫌，並危害國家安全或社會秩序情節重大，而有
    相當理由可信其通訊內容與本案有關，且不能或難以其他方
    法蒐集或調查證據者，得發通訊監察書，修正前通訊保障及
    監察法第5條第1項第1款定有明文。經查，本案對被告甲○○使用之門號0000000000號行動電話實施之通訊監察，係以
    被告甲○○涉犯毒品危害防制條例第4條第1項罪嫌，為最輕
    本刑為3年以上有期徒刑，並危害國家安全或社會秩序情節
    重大，而不能或難以其他方法蒐集或調查證據，嗣經臺灣板
    橋地方法院檢察署以93年度板檢博揚聲監字第279號通訊監
    察書，准予實施通訊監察，期間自93年4月23日上午10時起
    至同年5月21日上午10時止，有前開通訊監察書及監察電話
    附表在卷可稽（見上揭偵卷第108頁），所得監聽譯文內容
    亦為被告所不爭執，且與本案事實具有關聯性，復查無事證
    足認有違背法定程序或經偽造、變造所取得之情事，自應認
    有證據能力。
  四另扣案被告甲○○所持4千元、門號0000000000號行動電話1
    具（含SIM卡1枚）、電子磅秤1台，均與本案事實具有自然
    關聯性，而屬物證性質，亦無事證足認有違背法定程序所取
    得之情事，皆有證據能力。
  五末按被告以外之人於審判外之言詞或書面陳述，除法律有規
    定者外，不得作為證據；又被告以外之人於審判外之陳述，
    雖不符合同法第159條之1至第159條之4之規定，但經當事人
    於審判程序同意作為證據，法院審酌該言詞陳述或書面陳述
    作成時之情況，認為適當者，亦得為證據。當事人、代理人
    或辯護人於法院調查證據時，知有第159條第1項不得為證據
    之情形，而未於言詞辯論終結前聲明異議者，視為有前項之
    同意，刑事訴訟法第159條第1項及第159條之5分別定有明文
    。本判決下列所引用之證據資料，均經依法踐行調查證據程
    序，當事人於本院言詞辯論終結前亦未聲明異議，本院審酌
    證據資料製作時之情況，均無違法不當及證明力明顯過低之
    瑕疵，亦查無依法應排除其證據能力之情形，認以之作為證
    據應屬適當，皆有證據能力。
貳、實體方面：
  一訊據上訴人即被告甲○○固坦承有於上揭時、地先後3次交
    付1/4錢、半錢、半錢海洛因予丙○○，其中曾向丙○○收
    取5、6千元，餘款則讓丙○○賒欠。另於93年4月30日曾與
    丙○○談妥交付毒品海洛因之數量等情不諱；上訴人即被告
    乙○○亦坦認有接獲被告甲○○之電話，並答應前往交付一
    情；惟被告甲○○、乙○○均矢口否認有何販賣第一級毒品
    之犯行。被告甲○○辯稱：伊係與丙○○合資購買海洛因，
    由伊或丙○○出面購買，並無營利之意。且93年4月30日因
    故未交付毒品予丙○○云云；被告乙○○則辯稱：伊當日並
    未前往交付毒品云云。經查：
    (一)被告甲○○坦白承認其以所有門號0000000000號行動電話
      ，先後於93年4月24日晚間10時57分24秒、同年月25日下
      午4時36分36秒、同年月28日上午10時47分32秒，及同年
      月30日上午6時50分19秒，接聽丙○○持用之門號0000000
      00號（或向友人借用之門號0000000000號行動電話）聯絡
      ，而為通訊監察譯文所示對話內容等情不諱，並就該4通
      電話之監察譯文供稱：通話內容所述「四、一」、「半個
      」分別表示1/4錢、半錢之海洛因之意；93年4月24日晚間
      10時57分24秒丙○○打電話向伊表示要用3千元向伊拿1/4
      錢之海洛因，伊旋在住處附近交付1/4錢之海洛因予丙○○，但丙○○未交付所約定之3千元，而積欠伊3千元；93
      年4月25日下午4時36分36秒丙○○打電話向伊表示要拿半
      錢之海洛因，伊旋在臺北縣新莊市某空屋內交付半錢之海
      洛因予丙○○，丙○○未交付所約定之8,500元，而積欠
      伊8,500元；93年4月28日上午10時47分32秒丙○○打電話
      向伊表示要拿半錢之海洛因，伊旋在臺北縣蘆洲市某超商
      附近交付半錢之海洛因予丙○○，丙○○僅交付所約定之
      8,500元中之5、6千元，而積欠餘款；93年4月30日上午6
      時50分19秒丙○○打電話向伊表示要拿半錢之海洛因，譯
      文中丙○○所稱「我出1萬半個」係表示丙○○要將向伊
      拿得之半錢海洛因，以1萬元之價格轉賣他人，伊應允後
      因人在南部，而託伊弟乙○○交付海洛因，並向丙○○收
      取價款8,500元等語綦詳（見本院更(三)審卷第277至281頁
      ）。而被告乙○○於警詢時亦供明：「（你大哥甲○○要
      你送何物販賣給丙○○？數量為何？價錢多少？）我大哥
      要我送半錢海洛因賣給綽號古錐，價錢新台幣8,500元。
      」「（你跟綽號『古錐』約在何地碰面？）我公司（蘆洲
      市○○○街29巷1號）前碰面。」「（你有無對你有利的部
      份要補充或要求警方調查？）沒有。」等語（見上揭偵卷
      第9頁）。被告2人所述，核與證人丙○○於警詢時供稱：
      「在93年4月30日上午6時50分19秒聯絡甲○○後，於同時
      間許向乙○○服務之皇家保齡球館旁之蘆洲市○○○街29
      巷1號旁由乙○○送半錢，值8,500元海洛因給我，而8,50
      0元於隔日我才把錢交給甲○○。」等語（見上揭偵卷第1
      2頁）；於偵查中證稱：伊曾使用所有之門號0000000000
      號，或向他人借用之門號0000000000號行動電話與被告甲○○聯絡。93年4月24日晚間10時57分許通話內容中「四
      、一」是1/4錢毒品海洛因的量，3千元是價錢，因伊之前
      欠甲○○錢，故不好意思說伊要用，乃稱伊朋友要用，價
      錢是1/4錢3千元，有時伊會先欠錢，再慢慢還甲○○。93
      年4月28日上午10時47分通話中說的「半個」是指半錢，
      伊忘記這次給甲○○多少錢。93年4月30日上午6時50分許
      ，伊借用別人手機跟甲○○通話，甲○○要伊去蘆洲那邊
      ，甲○○叫其弟弟乙○○拿毒品給伊等語（見上揭偵卷第
      99頁背面）；另於原審審理時證稱：「（警詢筆錄所載是
      否與事實相符？）相符」等語（見原審卷第207頁）相符
      。又證人丙○○經警查獲後採集其尿液送驗結果，呈嗎啡
      陽性反應，有台灣檢驗科技股份有限公司濫用藥物尿液檢
      驗報告及贓證物清單（尿液檢體編號表）影本各1紙在卷
      足憑（見上揭偵卷第64頁背面、第65頁），可知證人丙○○有施用毒品海洛因之習性，亦見其上開證述向被告甲○○價購毒品海洛因施用之情非虛。復有以下電話通話監察
      譯文可佐：1.93年4月24日晚間10時57分24秒：「甲（指
      丙○○，下同）：喂！兄仔嗎？乙（指甲○○，下同）：
      是！甲：我朋友要拿3千，你可以先拿『四、一』的給我
      嗎？我出給他，給我賺好嗎？乙：好啦！好啦！阿你什麼
      時候到？甲：我到了，我到了很久！乙：他3千給你了嗎
      ？甲：是的！他現在叫他在路口等。乙：好啦！好啦！我
      包『四、一』的給你。」2.93年4月25日下午4時36分36
      秒：「甲（指丙○○，下同）：喂！兄仔嗎？乙（指甲○○，下同）：是。甲：兄仔我現在在路口了，兄仔我跟我
      一個朋友。乙：什麼人啦！甲：我一個鬥陣的，阿我兩個
      鬥陣的要拿的。乙：要拿多少？甲：半個。乙：半個。不
      用還我嗎？甲：我進去再跟你講好嗎？乙：你們幾個人？
      甲：兩個人而已，我們兩人他載我。乙：去買涼的。甲：
      買了。乙：好啦！」3.93年4月28日上午10時47分32秒：
      「甲（指丙○○，下同）：喂！兄仔嗎？你在那裡？乙（
      指甲○○，下同）：我在蘆洲啦！甲：兄仔！我要拿半個
      。最近在跟你拿半個都感覺比較少喔！乙：最近？甲：對
      阿！乙：都是那些量，前天磅半個的量給你看你不是有看
      嗎？也是那些量而已，不然是要多少？甲：無。乙：不要
      在那邊騙喔！」4.93年4月30日上午6時46分5秒「甲（指
      甲○○，下同）：喂！找乙○○？乙：他睡著了。甲：叫
      他一下好不好？乙（指乙○○，下同）：喂！甲：宗瀚嗎
      ？你東西有沒有帶出去？乙：有啊！甲：你拿半錢去給『
      古錐仔』，他在你公司旁釣蝦場。乙：好，啊錢呢？甲：
      錢跟他收啊！最少要收8千。乙：好。甲：他是還差我1萬
      4或1萬6。他如果不到8千就再加上去，問他現在差多少？
      再打電話給我。乙：好。甲：快拿過去，別睡了！乙：好
      。」5.93年4月30日上午6時50分19秒：「甲（指丙○○，
      下同）：喂！兄仔！乙（指甲○○，下同）：喂！甲：兄
      仔！要跟你講一下，東西是我朋友要的，他住新莊嘛！他
      沒辦法過來，我出1萬半個，我有1萬嘛！我想兄仔拿給我
      拿去新莊，回來後看給你弟弟，還是你回來再來拿？乙：
      你拿給我弟弟，那是我弟弟的東西。甲：好啊！兄仔你幫
      我跟你弟弟說一下，我大概中午以前就回來了。乙：好啦
      ！你看什麼時候能給他你要跟他講一下。甲：好。」6.93
      年4月30日上午6時52分56秒：「甲（指甲○○，下同）：
      喂！請找乙○○？乙：請等一下…喂！甲：宗瀚嗎？乙（
      指乙○○，下同）：是。甲：你還沒到嗎？乙：還沒。甲
      ：他在那邊一直等了。乙：好啦！我跟你講喔！他那個是
      他朋友要的，要半個喔！你去要跟他講半個8,500，要說
      那是你的東西。乙：好。甲：他會說他還沒辦法給你，要
      拿去給他朋友回來才給你，你問他什麼時間拿給你。乙：
      這樣好嗎？甲：『古錐仔』呢？乙：好啦！」等語可稽（
      見原審卷第147頁、第149頁、第154頁、第156頁、第157
      頁之臺北縣政府警察局板橋分局電話監聽譯文表），亦與
      被告上開供述及證人丙○○上開證述情節相吻合，益徵被
      告甲○○、乙○○上開供述與事實相符。此外，被告甲○○為警查獲時併扣得之白粉4包，經送法務部調查局鑑定
      結果，確含有第一級毒品海洛因成分（合計淨重3.70公克
      ，空包裝重1.15公克，純度84.06%，純質淨重3.11公克）
      ，有該局93年6月18日調科壹字第060008411號鑑定通知書
      附卷可憑（見原審卷第49頁）。並有被告甲○○所有供販
      賣毒品海洛因所用之電子磅秤1台、分裝袋68個、門號000
      0000000號行動電話1支，以及甫自證人丙○○處取得之販
      賣毒品所得4千元扣案可證，並有查獲現場之照片20幀附
      卷足參。被告甲○○以其所有門號0000000000號行動電話
      為聯絡工具，先後於93年4月24日、4月25日、4月28日、4
      月30日以3千元、8,500元、8,500元、8,500元之價格，販
      賣1/4錢、半錢、半錢、半錢海洛因予丙○○，其中曾向
      丙○○收取5、6千元及8,500元，餘款則讓丙○○賒欠等
      情，足堪認定。
    (二)被告甲○○雖辯稱：伊係與證人丙○○合資購買海洛因，
      由伊或丙○○出面購買，並無營利意圖云云。然證人丙○○於偵查中直指係向被告甲○○拿海洛因，並有對價關係
      ，偶爾會積欠價款，甚至因為積欠被告甲○○債務，還誆
      稱是其友人需用海洛因而向被告甲○○拿海洛因，始終未
      提及其係與被告甲○○一同合資購買海洛因。再參諸證人
      丙○○與被告甲○○上開通話內容，證人丙○○直接即表
      明要拿取的海洛因數量，被告甲○○即應允。而非須與被
      告甲○○事前相約合資購買毒品細節，待被告甲○○確認
      已取得所需海洛因後，再通知證人丙○○拿取海洛因，核
      與被告甲○○所辯合資購買海洛因一情大相逕庭。況被告
      甲○○供承上開通話結束後，旋即如數交付海洛因予丙○○，此與合資購買需收足合資金錢再聯絡賣主，或赴他處
      賣主購買海洛因，才予分配交付海洛因予合資者亦不符，
      被告甲○○所辯此節殊難採信。至證人丙○○於原審審理
      時雖改口稱：伊是託甲○○買毒品海洛因，不是合資購買
      云云（見原審卷第205頁）；於本院上訴審審理時亦翻異
      證稱：伊是與甲○○各出資一半，一起去購買海洛因施用
      云云（見本院上訴審卷第145頁）。惟證人丙○○就其係
      託被告甲○○購買抑或合資購買海洛因一節，所述先後不
      一，已難憑採。且無論證人丙○○係託被告甲○○購買海
      洛因，或是與被告甲○○合資購買海洛因，均與前開通話
      內容不符，亦與被告甲○○供述交付海洛因之情節相左，
      顯見證人丙○○上開證述要屬臨訟迴護被告甲○○之詞，
      不足採信，自難採為有利於被告之認定。
    (三)復按販賣行為，祇須以營利之意思而販入或賣出，有一於
      此，即足構成。倘於有償讓與之初，即係基於營利之意思
      ，並已著手實行，縱以原價或低於原價讓與他人，仍屬販
      賣行為，並無須高於購入原價而出售，始得謂為販賣。本
      案被告既否認犯行，本院自無從查得被告販入海洛因之真
      正價格，及其不法販賣與證人丙○○可獲得具體利潤之金
      額為何。然而，近年來政府為杜絕毒品之氾濫，對於查緝
      施用及販賣毒品之工作，無不嚴加執行，販賣毒品罪又係
      重罪，設若無利可圖或有特別情形，衡情一般持有毒品之
      人當無輕易將所持海洛因轉售他人而甘冒於再次向他人購
      買時，而有被查獲移送法辦並受長期自由刑或生命刑剝奪
      危險之理；且不論係以何包裝之海洛因，均可任意分裝或
      增減其份量，而每次買賣之價量，亦隨前開因素而為機動
      地調整，因之販賣之利得，除經坦承犯行，或帳冊價量均
      臻明確外，委難察得實情，職是之故，縱未確切查得販賣
      賺取之實際差價，但除別有事證，足認係無營利之意圖外
      ，尚難執此即認非法販賣之事證有所不足，致知過坦承者
      難辭重典，飾詞否認者反得逞僥倖，而失情理之平。本件
      被告甲○○與證人丙○○並非合資購買毒品或代為調貨等
      情，已如前述，再參酌前開通訊監察譯文內容，證人丙○○猶與被告甲○○討價還價，或質疑被告甲○○交付之海
      洛因重量不足，或表示要轉賣賺取差價，均可見被告甲○○與證人丙○○間具有買賣關係，自難認被告於有償讓與
      之初並不具營利之意圖。況被告與證人丙○○並無何特殊
      情誼或至親關係，致令被告等自甘承受重典，涉險販賣第
      一級毒品，當有牟利之圖，殆無疑義。
    (四)按刑法上犯罪類型為「販賣」者之既、未遂，以買賣之標
      的物已否交付為區分標準，並不因尚未取得價金而生影響
      。被告甲○○與證人丙○○於93年4月24日、25日、28日
      、30日通話後，被告甲○○旋分別交付（30日係透過被告
      乙○○交付）1/4錢（價金3千元）、半錢（價金8,500元
      ）、半錢（價金8,500元）之海洛因予證人丙○○，已如
      前述。而被告甲○○供稱於93年4月28日交易時僅取得部
      分價金5、6千元，餘則讓證人丙○○賒欠一情，與被告甲○○與其弟乙○○於93年4月30日上午6時46分5秒通話中
      ，被告甲○○表示證人丙○○尚欠其14,000元、16,000
      元等情（見原審卷第156頁臺北縣政府板橋分局電話監聽
      譯文）並無扞格，堪予採信。且被告甲○○已於該4次交
      易交付買賣標的物之海洛因，堪認上開4次販賣第一級毒
      品之犯行，均已達於既遂之程度。至被告甲○○於98年4
      月28日交易時，究向證人丙○○收取多少價金？被告甲○○供稱收取5、6千元（見原審卷(三)第278頁背面），而證
      人丙○○於偵查中證稱：忘記給被告甲○○多少錢等語（
      見上揭偵卷第99頁），足見時隔已久，當事人記憶不清，
      已難查明，惟事涉被告甲○○販賣毒品所得應予沒收之認
      定，依罪疑惟輕原則，應從有利於被告甲○○之認定，而
      認被告甲○○於98年4月28日係向證人丙○○收取價金5千
      元。
    (五)被告甲○○、乙○○雖辯稱：乙○○並未前往交付毒品云
      云。然查，被告乙○○於警詢時自白：甲○○要伊送半錢
      海洛因賣給丙○○，價錢8,500元。我們是約在公司（蘆
      洲市○○○街29巷1號）前碰面等語，並於員警詢問：「你
      有無對你有利的部份要補充或要求警方調查？」時，答稱
      ：沒有。」等語（見上揭偵卷第9頁）。雖上開筆錄並未
      特別載明被告乙○○業已前往與丙○○完成毒品交易，然
      被告乙○○苟因故未前往交付毒品，對此有利部分於警詢
      時豈會不加主張。證人即詢問被告乙○○並製作警詢筆錄
      之台北縣政府警察局板橋分局三組小隊長丁○○，於原審
      審理時亦證述：「（通訊監察譯文是否有拿給乙○○看？
      ）有。他承認他說有這回事，那通電話是他打的，送的東
      西就是海洛因。」「（送海洛因給誰是否也有交代？）我
      忘記了。筆錄上是有承認送8,500元給『古錐仔』。」等
      語（見原審卷第196頁）。又證人丙○○於警詢時明白供
      稱：乙○○在「皇家保齡球館」旁送半錢值8,500元海洛
      因給伊，8,500元於隔日交給甲○○等語（見上揭偵卷第
      12 頁）；復於原審審理時證稱：警詢筆錄所載與事實相
      符等語（見原審卷第207頁）。再參以，1.93年4月26日上
      午6時46分5秒通訊監察譯文內容顯示，被告甲○○囑被告
      乙○○將隨身攜帶之毒品海洛因取半錢交付予丙○○，並
      告以丙○○在被告乙○○工作地點旁之釣蝦場，另囑被告
      乙○○向丙○○索價至少8,000元，快把毒品海洛因拿過
      去，被告乙○○則應允交付毒品予丙○○。2.93年4月30
      日上午6時50分19秒通訊監察譯文內容顯示，丙○○向被
      告甲○○表示其無法同時交付購毒款項，並詢問其拿毒品
      至他處回來後，款項係交予被告乙○○，或等被告甲○○
      回來再拿，被告甲○○則表示拿給被告乙○○。3.93年4
      月30日上午6時52分56秒通訊監察譯文內容顯示，被告甲○○向被告乙○○表示丙○○已在約定地點等待，囑被告
      乙○○向丙○○索價半錢8,500元，並告以丙○○未能同
      時付款，須向丙○○詢問付款之時間等情。衡情，丙○○
      當日已到達約定交易地點等待被告乙○○，苟未取得半錢
      海洛因，豈有不設法向被告甲○○詢問，而自行離去之理
      。足見被告乙○○當日確已交付毒品予丙○○。丙○○於
      警詢所述應屬真實不虛。證人丙○○於偵查中翻異前詞證
      稱：伊沒看見乙○○來，等待一下就離開了，伊未拿到毒
      品云云（見上揭偵卷第99頁背面、第100頁）；另於本院
      上訴審、更(一)審審理時改口證稱：未見過被告乙○○，93
      年4月30日上午未到被告乙○○所在處拿取毒品云云（見
      本院上訴審卷第146頁、本院更(一)審卷第71頁）；及共同
      被告乙○○於本院更(一)審審理時證稱：伊只對甲○○說好
      ，並沒有出去云云（見本院更(一)審卷第72頁背面），分屬
      迴護被告或被告乙○○卸己刑責之詞，均不足採。至證人
      即皇家保齡球館櫃台小姐戊○○於本院上訴審審理時雖證
      述：伊擔任櫃檯小姐，乙○○負責管理機房之機器，出入
      皆會經過其櫃檯，93年4月30日乙○○自凌晨0時上班起迄
      當日上午8時下班止，均未離開公司云云（見本院上訴審
      卷第148頁、第149頁）。然查：證人戊○○於皇家保齡球
      館係負責接待客人（設定球道）、換錢及換鞋子等工作，
      業據其證述在卷。觀諸其工作項目，主要係提供客人於館
      內消費時相關之各項服務，如帶客人前往球道、設定球道
      ，及在櫃台提供換鞋服務等。是其工作範圍係整個球場並
      非侷限於櫃台。再者，證人戊○○為客人提供服務時，眼
      神自係注視客人，聆聽客人之需求，豈有可能與客人交談
      時或設定球道時，眼神猶專注於是否有員工經過櫃檯。然
      證人戊○○於本院上訴審審理時竟證稱：「（可能所有的
      人進出你都知道嗎？）同事進出我都知道，因為同事進出
      規定要向我們櫃台報告，客人我就不一定可以保證」「（
      如果接待客人，轉身拿鞋子時，有人出入時，你可以看到
      嗎？）同事進出時，規定要向我們櫃台報告，當地是平面
      的，有同事進出我一定可以看得到。」云云，已違常情。
      且證人戊○○於本院上訴審審理時到庭證述之時間為94年
      12 月14日，距離本案時間93年4月30日，已有1年8個月之
      久，且其工作內容單調無變化，除非當日有特別事件發生
      ，否則以一般人之記憶能力，對於單調無變化之生活是無
      法不藉由特殊方式即能記憶過去某特定時刻曾發生過之事
      件，本件證人戊○○對於93年4月30日當日事件之回憶，
      並未藉當日特別發生之事件加以回憶，卻能憑當日有2通
      電話欲找被告乙○○接聽，即能立刻回憶特定日期，被告
      乙○○曾向通話對象答以不能出去，且可以清楚記得當日
      被告乙○○並未外出，實有可疑。徵諸卷附之通訊監察譯
      文，被告乙○○亦未對被告甲○○答以「不能出去」，證
      人戊○○之證詞亦與事實不符。自難憑證人戊○○與常情
      有違並與事實不符之證言為被告有利之認定。
    (六)按刑法關於正犯、幫助犯之區別，係以其主觀之犯意及客
      觀之犯行為標準，凡以自己犯罪之意思而參與犯罪，無論
      其所參與者是否犯罪構成要件之行為，皆為正犯，其以幫
      助他人犯罪之意思而參與犯罪，其所參與者，苟係犯罪構
      成要件之行為，亦為正犯，必以幫助他人犯罪之意思而參
      與犯罪，其所參與者又為犯罪構成要件以外之行為，始為
      幫助犯。而共同實施犯罪行為之人，在合同意思範圍以內
      ，各自分擔犯罪行為之一部，相互利用他人之行為，以達
      其犯罪之目的者，即應對於全部所發生之結果，共同負責
      。又共同正犯之成立，祇須具有犯意之聯絡，行為之分擔
      ，既不問犯罪動機起於何人，亦不必每一階段犯行，均經
      參與（最高法院34年上字第862號判例意旨參照）。本件
      被告甲○○先囑被告乙○○將隨身攜帶之毒品海洛因取半
      錢交付予丙○○，再囑被告乙○○向丙○○索價8,500元
      ，嗣由被告乙○○交付數量半錢之毒品海洛因予丙○○，
      並向丙○○索價8,500元，丙○○則於隔日給付價金8,500
      元予被告甲○○。被告乙○○應係以自己犯罪之意思而參
      與犯罪，且係參與犯罪構成要件之行為，自為共同正犯，
      而非幫助犯甚明。
    (七)綜上所述，被告甲○○、乙○○上開所辯，係畏罪卸責之
      詞，殊無可採。本件罪證明確，被告甲○○、乙○○販賣
      一級毒品海洛因之犯行均堪認定。
  二論罪科刑：
    (一)新舊法比較：
      1.被告行為後，毒品危害防制條例第4條於98年5月20日修
        正公布，針對當次公布之修正條文，未另訂施行日期，
        至原毒品危害防制條例第36條所規定：「本條例自公布
        後6個月施行。」核其所稱「本條例」係指係92年7 月9
        日修正公布之該條例，並非指98年5月20日公布之部分
        修正條文。是98年5月20日公布之毒品危害防制條例修
        正條文之生效日期，應依中央法規標準法第13條對於法
        規生效施行日之規範，自公布日起至第3日即98年5月22
        日發生效力。據此，本案應依刑法第2條第1項「按行為
        後法律有變更者，適用行為時之法律，但行為後之法律
        有利於行為人者，適用最有利於行為人之法律」之規定
        ，依「從舊從輕」原則而為比較。查被告行為時之毒品
        危害防制條例第4條第1項規定：「製造、運輸、販賣第
        一級毒品者，處死刑或無期徒刑；處無期徒刑者，得併
        科新臺幣1千萬元以下罰金。」修正後則規定：「製造
        、運輸、販賣第一級毒品者，處死刑或無期徒刑；處無
        期徒刑者，得併科新臺幣2千萬元以下罰金。」修正後
        之規定，得併科之罰金已提高，應以被告行為時之規定
        對被告較為有利。本件被告之犯行，自應適用98年5 月
        20日修正公布前之毒品危害防制條例，合先敘明。
      2.被告行為後，刑法業於94年2月2日修正公布，且依刑法
        施行法第10條之1規定，於95年7月1日生效施行。刑法
        第2條第1項之規定，係規範行為後法律變更所生新舊法
        律比較適用之準據法。所謂行為後法律有變更者，包括
        構成要件之變更而有擴張或限縮，或法定刑度之變更。
        行為後法律有無變更，端視所適用處罰之成罪或科刑條
        件之實質內容，修正前後法律所定要件有無不同而斷。
        新舊法條文之內容有所修正，除其修正係無關乎要件內
        容之不同或處罰之輕重，而僅為文字、文義之修正或原
        有實務見解、法理之明文化，或僅條次之移列等無關有
        利或不利於行為人，非屬該條所指之法律有變更者，可
        毋庸依該規定為新舊法之比較，而應依一般法律適用原
        則，適用裁判時法外，即應適用刑法第2條第1項之規定
        ，為「從舊從輕」之比較。而比較時，應就罪刑有關之
        事項，如共犯、未遂犯、想像競合犯、牽連犯、連續犯
        、結合犯，以及累犯加重、自首減輕及其他法定加減原
        因（如身分加減）與加減例等一切情形，綜合全部罪刑
        之結果而為比較，予以整體適用。乃因各該規定皆涉及
        犯罪之態樣、階段、罪數、法定刑得或應否加、減暨加
        減之幅度，影響及法定刑或處斷刑之範圍，各該罪刑規
        定須經綜合考量整體適用後，方能據以限定法定刑或處
        斷刑之範圍，於該範圍內為一定刑之宣告。是宣告刑雖
        屬單一之結論，實係經綜合考量整體適用各相關罪刑規
        定之所得。宣告刑所據以決定之各相關罪刑規定，具有
        適用上之「依附及相互關聯」之特性，自須同其新舊法
        之適用。而「法律有變更」為因，再經適用準據法相互
        比較新舊法之規定，始有「對被告有利或不利」之結果
        ，兩者互為因果，不難分辨，亦不容混淆。經查：
        (1)95年7月1日修正公布施行前之刑法第28條原規定：「
          二人以上共同實施犯罪之行為者，皆為正犯。」修正
          後，刑法第28條改為：「二人以上共同實行犯罪之行
          為者，皆為正犯。」刑法第28條共同正犯之範圍，已
          修正限縮於共同實行犯罪行為者始成立共同正犯，排
          除陰謀犯、預備犯共同正犯。新舊法就共同正犯之範
          圍，既因此而有變動，自屬行為後法律有變更，而非
          僅屬文字修正，應有新舊法比較適用之問題。本件被
          告所為非屬「陰謀共同正犯」、「預備共同正犯」類
          型。被告行為後之新法並無較有利於被告。
        (2)修正前刑法第33條第5款規定：「罰金：（銀元）1元
          以上。」經依現行法規所定貨幣單位折算新臺幣條例
          第2條規定折算後，上開罰金刑之最低數額為新臺幣3
          元。而修正後刑法第33條第5款則規定：「罰金：新
          臺幣1千元以上，以百元計算之」，即修正後之罰金
          刑最低數額，已提高為新臺幣1千元，比較新舊法適
          用結果，此部分以被告行為時之舊法較有利於被告。
        (3)被告甲○○行為後，刑法第56條連續犯之規定，業於
          94年2月2日修正公布刪除，並於95年7月1日施行，則
          被告甲○○之犯行，因行為後新法業已刪除連續犯之
          規定，此刪除雖非犯罪構成要件之變更，但顯已影響
          行為人刑罰之法律效果，自屬法律有變更，依新法第
          2條第1項規定，比較新、舊法結果，仍應適用較有利
          於被告之行為時法律即舊法論以連續犯。
        (4)刑法第64條第2項、第65條第2項就死刑、無期徒刑減
          輕者，原規定為：死刑減輕者，為無期徒刑，或為15
          年以下12年以上有期徒刑；無期徒刑減輕者，為7年
          以上有期徒刑。修正為死刑減輕者，為無期徒刑；無
          期徒刑減輕者，為20年以下15年以上有期徒刑。比較
          新舊法，自以修正前刑法有利於被告。
        (5)就罰金刑之加減言之，修正前刑法第68條規定：「拘
          役或罰金加減者，僅加減其最高度」；於本次修正後
          刑法第67條規定：「有期徒刑或罰金加減者，其最高
          度及最低度同加減之」，本件被告甲○○所犯連續販
          賣第一級毒品罪有連續犯及累犯加重之情形，是關於
          罰金刑之加重自以修正前刑法第68條之規定較有利於
          被告甲○○。
        本件刑法部分涉及法律變更，綜合全部罪刑結果而為比
        較，應整體適用被告行為時即刑法修正施行前之相關規
        定對被告最為有利。至刑法第59條之規定，由原所定「
        犯罪之情狀可憫恕者，得酌量減輕其刑」，修正為「犯
        罪之情狀顯可憫恕，認科以最低刑度仍嫌過重者，得酌
        量減輕其刑」，此規定為法院就刑之酌減審認標準見解
        之明文化，非屬法律之變更，自不生比較新舊法之問題
        。另累犯部分應依綜其全部罪刑之結果而為比較後，整
        體適用（最高法院95年度第8次及95年度第21次刑事庭
        會議決議意旨參照），併此敘明。
    (二)查海洛因係毒品危害防制條例第2條第2項第1款所稱之第
      一級毒品，不得非法持有、販賣。核被告所為，均係犯毒
      品危害防制條例第4條第1項之販賣第一級毒品罪。被告甲○○、乙○○就93年4月30日之犯行，具有犯意聯絡及行
      為分擔，為共同正犯，起訴意旨原以被告乙○○所犯係幫
      助販賣第一級毒品部分，業經檢察官於原審審理時到庭陳
      述更正為共同正犯，併此敘明。又被告販賣海洛因前後持
      有海洛因之低度行為，應為販賣之高度行為所吸收，不另
      論罪。被告甲○○先後4次販賣海洛因之行為，時間緊接
      ，所犯係構成要件相同之罪，顯係基於概括犯意反覆為之
      ，為連續犯，應依修正前刑法第56條規定論以一罪，並加
      重其刑，惟因販賣第一級毒品罪之法定本刑為死刑、無期
      徒刑部分，依法不得加重，故僅得就併科罰金部分加重其
      刑。又被告甲○○有如事實欄所載犯罪科刑及執行情形，
      有本院被告全國前案紀錄表在卷可按，其於受有期徒刑之
      執行完畢後，5年內再犯本件有期徒刑以上之罪，應依修
      正前刑法第47條規定論以累犯，並僅就併科罰金部分依法
      遞加重之。又刑之量定，為求個案裁判之妥當性，法律賦
      予法院裁量權，依刑法第57條規定，衡酌行為人及其行為
      等具體情況，為個案之整體刑罰評價，使罪刑均衡，輕重
      得宜，以契合社會之法律感情；此外，並應顧及具有類似
      犯罪情況之行為人，使量刑符合比例、平等原則，避免過
      度歧異。又刑法第59條規定：「犯罪之情狀顯可憫恕，認
      科以最低度刑仍嫌過重者，得酌量減輕其刑」，於適用時
      ，應就犯罪一切情狀予以全盤考量，審酌其犯罪有無可憫
      恕之事由，亦即有無特殊之原因與環境，在客觀上足以引
      起一般同情，以及宣告法定最低度刑是否猶嫌過重等情，
      以為判斷。毒品危害防制條例第4條第1項規定，販賣第一
      級毒品罪之法定刑為「死刑或無期徒刑；處無期徒刑者，
      得併科新臺幣1千萬元以下罰金。」然同為販賣第一級毒
      品者，其素行、原因動機不一，犯罪情節未必盡同，或為
      大盤毒梟，或為中、小盤，甚或僅止於施用毒品者友儕間
      謀取蠅頭小利互通有無，其販賣行為所造成危害社會之程
      度大相逕庭，法律科處此類犯罪，所設之法定最低度刑卻
      同為「無期徒刑，得併科新臺幣1千萬元以下罰金」，不
      可謂不重。於此情形，倘依其情狀處以有期徒刑，即足以
      懲儆，並可達防衛社會之目的者，自非不可考量其主觀惡
      性與客觀犯行有無可憫恕之處，俾適用刑法第59條規定酌
      量減輕其刑，期使個案間之量刑，符合罪刑相當原則及比
      例、平等原則。查本件被告販毒對象僅1人，並非不特定
      民眾，且被告所販賣海洛因之數量尚微，所圖得之利益非
      鉅，所為與販賣毒品數量達數公斤以上之嚴重危害社會治
      安情形仍有不同，兼以本案零星交易，其惡性尚與大量走
      私進口或長期販賣毒品所謂大盤或中盤之毒梟有間，倘不
      論所犯情節輕重，而一律論處本罪之法定本刑死刑或無期
      徒刑，自屬猶嫌過重，參酌上情及被告犯罪動機、目的、
      手段及造成社會整體侵害程度以觀，若以其所犯與本件最
      輕法定刑期無期徒刑相較，客觀上以一般國民生活經驗法
      則為之檢驗，尚足以引起一般人同情。準此，衡諸被告整
      體犯罪動機、目的、手段、情節及其對社會整體防衛機制
      之破壞等一切情狀，認被告所犯販賣第一級毒品罪，如令
      其處以法定最低刑度，殊嫌過重，犯罪之情狀確尚存有足
      資憫恕之處，爰依刑法第59條規定減輕其刑，並依法先加
      後減之。
    (三)原審認被告罪證明確，予以論科，固非無見。惟：1.原審
      未審認被告甲○○93年4月24日、4月25日、4月28日之犯
      行，認被告甲○○僅有93年4月30日該次犯行，就其餘犯
      行不另為無罪之諭知，自有違誤。2.扣案之4千元係證人
      丙○○清償前向被告甲○○購買海洛因之賒欠款，為被告
      甲○○供明在卷，自屬被告甲○○販賣第一級毒品所得，
      應予宣告沒收，原審判決未併諭知沒收，亦有未洽。3.原
      審未及比較新舊法，亦有未合。被告上訴否認犯罪雖無理
      由，惟原判決既有可議，自應由本院就原判決關於被告販
      賣第一級毒品部分予以撤銷改判。按由被告上訴或為被告
      之利益而上訴者，第二審法院不得諭知較重於原審判決之
      刑。但因原審判決適用法條不當而撤銷之者，不在此限。
      刑事訴訟法第370條定有明文。本件雖係由被告甲○○提
      起上訴，惟原判決誤認被告甲○○僅有1次販毒犯行，因
      適用法條不當而撤銷，本院自得諭知較重於原審判決之刑
      。爰審酌被告甲○○、乙○○為牟私利，明知海洛因為第
      一級毒品，對人體有莫大之戕害，仍予販賣，使人沉迷於
      毒癮，無法自拔，輕則戕害身心，重則引發更多各種犯罪
      ，為多種犯罪之源頭，對社會國家之傷害頗深，及販賣毒
      品數量非多，所得非鉅，兼衡被告甲○○、乙○○犯罪之
      動機、目的、手段、其智識程度、犯罪所生危害，及犯後
      態度等一切犯罪情狀，分別量處如主文第2、3項所示之刑
      ，以示懲儆。
    (四)扣案之海洛因4包（合計淨重3.70公克，空包裝重1.15公
      克），係查獲之第一級毒品，及其等之包裝袋因附著第一
      級毒品粉末，與毒品結合一體無法析離，或析離需費甚鉅
      ，應與毒品同視，均應依毒品危害防制條例第18條第1項
      前段規定，諭知沒收銷燬之。另依同條例第19條第1項規
      定：「犯同條例第4條至第9條、第12條、第13條或第14條
      第1項、第2項之罪者，其供犯罪所用或因犯罪所得之財物
      均沒收之，如全部或一部不能沒收時，追徵其價額或以其
      財產抵償之」，係採義務沒收主義。扣案電子磅秤1臺、
      分裝袋80個係共犯被告甲○○所有供分裝販賣海洛因予證
      人丙○○所用之物，而扣案之門號0000000000號行動電話
      1支（含SIM卡1枚）則係共犯被告甲○○所有供與證人丙○○連繫販賣海洛因之用，已據被告甲○○供述在卷（見
      本院更(三)審卷第280頁背面、第281頁），應依前開規定沒
      收之。又前開規定所稱因犯罪所得之物，自以實際所得者
      為限，苟無所得或尚未取得者，自無從為沒收追繳之諭知
      （最高法院89年度台上字第3434號判決意旨參照）。被告
      甲○○販賣海洛因予證人丙○○4次中，證人丙○○先交
      付5千元，復於93年4月30日之隔日交付8,500元，再於93
      年5月12日給付4千元予被告甲○○，而為警查獲扣得該4
      千元，已如前述。故本件被告甲○○單獨販賣第一級毒品
      海洛因實際所得5千元，被告甲○○、乙○○共同販賣第
      一級毒品海洛因實際所得8,500元，應依毒品危害防制條
      例第19條第1項之規定宣告沒收、連帶沒收之，其中所得5
      千元、8,500元並未扣案，如全部或一部不能沒收時，以
      被告財產抵償、連帶抵償之（連帶沒收部分若對被告2人
      中之1人已為沒收或抵償財物時，就已沒收或抵償之部分
      ，另1人即免除責任）。至本件另扣案之第二級毒品安非
      他命6包（重6.53公克）、大麻9.03公克、注射針筒1支、
      吸食器1個、吸食燈泡1組、吸管4支、行動電話2支（門號
      0000000000、00000000 00號），雖均為共犯被告甲○○
      所有之物，惟尚與本件被告販賣第一級毒品海洛因之犯行
      無直接關連性，爰不併予宣告沒收；另扣案之行動電話1
      支（門號0000000000號），為證人丙○○所有之物，業據
      丙○○供承在卷，非本件被告所有，亦無庸併予宣告沒收
      ，附此敘明。
據上論斷，應依刑事訴訟法第369條第1項前段、第364條、第299
條第1項前段，毒品危害防制條例第4條第1項、第18條第1項、第
19條第1項，刑法第2條第1項、第59條，修正前刑法第28條、第
56條、第47條，判決如主文。
本案經檢察官李良忠到庭執行職務。
中    華    民    國    98    年    10    月    22    日
                  刑事第七庭  審判長法  官  陳晴教
                                    法  官  游紅桃
                                    法  官  楊智勝
以上正本證明與原本無異。
如不服本判決，應於收受送達後10日內向本院提出上訴書狀，其
未敘述上訴之理由者並得於提起上訴後10日內向本院補提理由書
（均須按他造當事人之人數附繕本）「切勿逕送上級法院」。
                                    書記官  林桂玉
中    華    民    國    98    年    10    月    23    日
附錄：本案論罪科刑法條全文
毒品危害防制條例第4條第1項
製造、運輸、販賣第一級毒品者，處死刑或無期徒刑；處無期徒
刑者，得併科新臺幣2千萬元以下罰金。


司法院資訊處製作；財團法人民間司法改革基金會備份。
